【裁判字號】    95,上訴,1580
【裁判日期】    950707
【裁判案由】    毒品危害防制條例
【裁判全文】
臺灣高等法院刑事判決                95年度上訴字第1580號
上  訴  人  臺灣板橋地方法院檢察署檢察官
上  訴  人
即  被  告  甲○○
上列上訴人因被告違反毒品危害防制條例案件，不服臺灣板橋地
方法院95年度訴字第669號，中華民國95年3月29日第一審判決（
起訴案號：臺灣板橋地方法院檢察署95年度毒偵字第1193號、併
辦案號：臺灣板橋地方法院檢察署95年度毒偵字第2725號），提
起上訴，本院判決如下：
    主  文
原判決撤銷。
甲○○連續施用第一級毒品，累犯，處有期徒刑玖月。
扣案之第一級毒品海洛因包之外包裝（空包裝壹包重零點貳公
克、另貳包空包裝總重零點肆貳公克）沒收，其內之第一級毒品
海洛因（驗後總淨重零點零貳公克）沒收銷燬之。
    事  實
一、甲○○前因違反肅清煙毒條例案件，經原審於民國 （下同）
    83年4月6 日以82年度訴字第3148號判處有期徒刑3年10月，
    並於83年5 月19日確定，其後經入監執行後，於84年12月29
    日假釋出監。惟其又因違反肅清煙毒條例案件，經原審於86
    年8 月12日以86年度訴字第782號判處有期徒刑3年10月，並
    於86年11月18日撤回上訴確定；復因違反麻醉藥品管理條例
    案件，經原審於87年3月9日以87年度易字第200 號判處有期
    徒刑7月，並於87年4月13日確定。上開二罪經定應執行刑為
    有期徒刑4年3月，且上開假釋並經撤銷，接續執行殘刑有期
    徒刑1年7月14日，嗣經入監執行後，復於89年12月28日再度
    假釋出監。然上開假釋隨後又經撤銷，遂再入監執行殘刑有
    期徒刑2年9月1 日，嗣於93年11月14日因縮短刑期執行完畢
    。
二、甲○○前另因施用毒品案件，經原審裁定送觀察、勒戒後，
    因認有繼續施用毒品之傾向，再經原審裁定令入戒治處所施
    以強制戒治，而於90年11月20日入所戒治，其後於91年5月2
    日停止戒治並付保護管束，而於91年11月12日保護管束期滿
    ，視為強制戒治期滿，並經臺灣板橋地方法院檢察署檢察官
    於91年12月6日以91年度戒毒偵字第517號不起訴處分確定。
    詎其猶不知悔改，竟又基於施用第一級毒品海洛因之概括犯
    意，先於上開強制戒治執行完畢釋放後之5年內即於95年1月
    22日下午6 時許，在其臺北縣三峽鎮○○路28號住處，以注
    射針筒注射海洛因之施用方式，施用第一級毒品海洛因1 次
    。嗣於95年1 月23日上午10時50分許，在上址前，因其形跡
    可疑遭警盤查，警方並徵得其之同意，對其執行搜索，扣得
    第一級毒品海洛因1包（驗後淨重0.01公克，空包裝重0.2公
    克），且經採集其尿液送驗而查獲上情。又甲○○於上開被
    查獲以後，不知戒改，仍承前概括犯意而於其前開住處繼續
    以針筒施打第一級毒品2次，嗣最後1次（即第4次）於95年4
    月3日9時許，在其前開住處以針筒施打第一級毒品海洛因，
    於同日13時30分許在台北縣三峽鎮○○街與國光街口為警查
    獲，並扣得第一級毒品海洛因2 包（驗後淨重0.01公克，空
    包裝總重0.42公克）。
三、案經臺北縣政府警察局三峽分局報告臺灣板橋地方法院檢察
    署檢察官偵查起訴暨移送併案審理。。
    理  由
一、訊據上訴人即被告甲○○對於前揭犯罪事實均坦承不諱，復
    審酌：
  (一)查被告前因施用毒品案件，經原審裁定送觀察、勒戒後，因
    認有繼續施用毒品之傾向，再經原審裁定令入戒治處所施以
    強制戒治，而於90年11月20日入所戒治，其後於91年5月2日
    停止戒治並付保護管束，而於91年11月12日保護管束期滿，
    視為強制戒治期滿，並經臺灣板橋地方法院檢察署檢察官於
    91年12月6日以91年度戒毒偵字第517號不起訴處分確定之事
    實，此有本院被告前案紀錄表1 份在卷可按。是被告於涉本
    案之前，業曾初犯施用毒品，並於前揭強制戒治執行完畢後
    釋放甚明。
  (二)次查，經警將被告遭查獲時所採之尿液送驗結果，係呈嗎啡
    陽性反應，此有臺北縣政府警察局三峽分局查獲毒品危害防
    制條例案姓名對照表北縣警峽刑字第0950002297號、第0000
    000000號、臺灣檢驗科技股份有限公司95年2月10日編號CH/
    2006/11812號、同年4月28日編號CH/2006/40845號濫用藥物
    尿液檢驗報告各1份在卷可稽。又查：
    (1)海洛因施用入人體後水解還原成嗎啡，再循嗎啡之代謝方
      式排出體外，業據行政院衛生署藥物食品檢驗局以73藥檢
      壹字第030221號函說明綦詳，且尿液中能否驗出嗎啡陽性
      反應，與其投與量、投與途徑、採尿時間、個人體質及檢
      測方法之靈敏度有關，國外曾有文獻報導注射6 毫克之海
      洛因鹽酸鹽，其代謝物嗎啡之平均可檢出時限約為26小時
      ，亦經行政院衛生署藥物食品檢驗局於81年9月8日以（81
      ）藥檢壹字第8114885號函釋明在案。
    (2)再者，前揭尿液檢驗報告載明係以ＧＣ／ＭＳ（即氣相層
      析質譜儀分析法）方法作為確認檢驗之方式，而該方法之
      原理係檢品經氣化後，通過層析管分離純化，再將純化後
      之成分循序送入質譜儀做個別鑑定。因質譜儀所測定之圖
      譜，在化學上被公認具有指紋特性，故可據以完全判定該
      檢品係為何種化合物。職是，台北榮民總醫院即認為若以
      氣相層析質譜儀（ＧＣ／ＭＳ）作藥物及其代謝產物之定
      性及定量分析，幾乎不會有偽陽性反應產生，此經該院於
      83年4月7日以83北總內字第3059號函釋明在案。
    (3)準此而論，被告之尿液經以氣相層析質譜儀分析法檢驗，
      既係呈嗎啡陽性反應，顯見被告應有在前揭犯罪時間施用
      第一級毒品海洛因之行為甚明。
  (三)此外，扣案之第一級毒品海洛因3 包經送驗結果，確係海洛
    因無訛（驗後總淨重0.02公克，空包裝3包總重0.62 公克）
    ，此有法務部調查局95年3月16日調科壹字第060011340號、
    同年5月16日調科壹字第060011711 號鑑定通知書各1份在卷
    為憑，益見被告確有施用第一級毒品海洛因無誤。
  (四)綜上所述，被告前曾初犯施用毒品，且於前揭強制戒治執行
    完畢釋放後，5 年內再犯本件施用第一級毒品海洛因，事證
    應屬明確，其犯行應堪認定。
二、按行為後法律有變更者，應將行為時之法律與裁判時之法律
    比較適用最有利於行為人之法律；又新舊刑法關於刑之規定
    ，雖同採從輕主義，惟比較時仍應就罪刑有關之共犯、未遂
    犯、連續犯、牽連犯以及累犯加重、自首減輕、暨其他法定
    加減原因、與加減例等一切情形，綜其全部之結果，而為比
    較，再適用有利於行為人之法律處斷，而不得一部割裂分別
    適用不同之新舊法（最高法院24年上字第4634號、29年上字
    第964號判例意旨、95年第8次刑事庭會議決議參照）。查被
    告行為後，刑法業經總統於94年2月2日公布修正，並定於95
    年7月1日施行（以下稱新刑法，而95年7月1日修正施行前刑
    法則稱舊刑法），其中舊刑法第56條連續犯之規定業經廢除
    ，則被告於新刑法施行前之4 次犯行，因行為後新刑法業已
    廢除連續犯之規定，此廢除雖非犯罪構成要件之變更，但顯
    已影響及行為人刑罰之法律效果，自屬法律有變更，依新刑
    法第2條第1項規定，比較新、舊刑法結果，仍應適用較有利
    於被告之行為時法律即舊刑法論以連續犯一罪。又刑法第47
    條關於累犯之規定雖亦經修正，且以新刑法規定較有利於被
    告，惟揆諸前揭說明，不得一部割裂適用不同之新舊刑法，
    是被告行為後累犯規定雖有變更，惟因適用舊刑法之連續犯
    規定對其最為有利，綜其全部之結果而為比較，亦應一同適
    用舊刑法之累犯規定論處，併此指明。
三、查海洛因係屬毒品危害防制條例第2條第2項第1 款所規定之
    第一級毒品，核被告所為，係犯毒品危害防制條例第10條第
    1 項施用第一級毒品罪。被告持有毒品，復進而施用，其持
    有毒品之低度行為，為施用毒品之高度行為所吸收，不另論
    罪。被告先後4 次施用第一級毒品海洛因之行為，時間連接
    、方法相同，所犯構成要件相同之罪名，顯係基於概括犯意
    反覆而為，應依舊刑法第56條連續犯之規定以一罪論，並依
    法加重其刑。公訴人雖僅就被告於95年1 月22日施用海洛因
    一次之犯行起訴，其餘3 次連續施用第一級毒品海洛因之犯
    行，雖未據起訴，但因與已起訴部分，有連續犯之裁判上一
    罪關係，為起訴效力所及，依審判不可分之原則，自應併予
    審理。被告前因違反肅清煙毒條例案件，經原審於83年4月6
    日以82年度訴字第3148號判處有期徒刑3年10月，並於83年5
    月19日確定，其後經入監執行後，於84年12月29日假釋出監
    。惟其又因違反肅清煙毒條例案件，經原審於86年8 月12日
    以86年度訴字第782號判處有期徒刑3年10月，並於86年11月
    18日撤回上訴確定；復因違反麻醉藥品管理條例案件，經原
    審於87年3月9日以87年度易字第200號判處有期徒刑7月，並
    於87年4月13日確定。上開二罪經定應執行刑為有期徒刑4年
    3 月，且上開假釋並經撤銷，接續執行殘刑有期徒刑1年7月
    14日，嗣經入監執行後，復於89年12月28日再度假釋出監。
    然上開假釋隨後又經撤銷，遂再入監執行殘刑有期徒刑2年9
    月1 日，嗣於93年11月14日因縮短刑期執行完畢，此有前揭
    前科資料在卷可按，其受有期徒刑執行完畢，於5 年以內再
    犯本件最重本刑為有期徒刑以上之罪，為累犯，應依舊刑法
    第47條規定，加重其刑。
四、原審對被告論罪科刑，固非無見。惟查，原審對公訴人移送
    併辦連續犯罪事實部分及新舊刑法之比較適用均未及審酌，
    容有未洽，公訴人及被告上訴執此指摘均有理由，原判決既
    有可議而無可維持，自應由本院撤銷改判。爰審酌被告連續
    施用第一級毒品，足以戕害其身心，滋生其他犯罪，惡化治
    安，嚴重損及公益，且被告前有施用毒品前科，經強制戒治
    執行完畢釋放，竟再為本件施用毒品犯行，顯見其不知戒改
    ，自制力不佳；惟另考量被告於犯後尚能坦承犯行，而其施
    用毒品行為於本質上係屬自我戕害行為，反社會性之程度應
    屬較低等一切情狀，判處如主文第2 項所示之刑。又扣案之
    海洛因（驗後總淨重0.02公克），既屬第一級毒品，應依毒
    品危害防制條例第18條第1 項前段規定，宣告沒收銷燬之；
    至該海洛因3 包之外包裝，係用於包裹毒品，防其裸露、潮
    濕，便於攜帶施用，乃供施用毒品所用或預備之物，且係被
    告所有，此據被告於審理時供明在卷，爰依舊刑法第38條第
    1 項第2款規定，併予宣告沒收。
據上論斷，應依刑事訴訟法第369條第1項前段、第364條、第299
條第1 項前段，毒品危害防制條例第10條第1項、第18條第1項前
段，新刑法第2條第1項，舊刑法第11條前段、第56條、第47條、
第38條第1項第2款，判決如主文。
本案經檢察官田炳麟到庭執行職務。
中    華    民    國    95    年    7     月    7     日
                  刑事第十庭    審判長法  官  劉景星
                                      法  官  李春地
                                      法  官  陳志洋
以上正本證明與原本無異。
如不服本判決，應於收受送達後十日內向本院提出上訴書狀，其
未敘述上訴之理由者並得於提起上訴後十日內向本院補提理由書
（均須按他造當事人之人數附繕本）。
                                      書記官  王韻雅
中    華    民    國    95    年    7     月    11    日
附錄：本案論罪科刑法條全文
毒品危害防制條例第10條第1項
施用第一級毒品者，處6月以上5年以下有期徒刑。


司法院資訊處製作；財團法人民間司法改革基金會備份。
